【裁判字號】    95,抗,580
【裁判日期】    950505
【裁判案由】    撤銷假扣押
【裁判全文】
臺灣高等法院民事裁定                   95年度抗字第580號
抗  告  人  聯邦商業銀行股份有限公司
法定代理人  乙○○
相  對  人  甲○○
上抗告人與相對人甲○○間撤銷假扣押事件，對於中華民國九十
五年三月二十三日台灣士林地方法院九十五年度裁全聲字第五四
號裁定，提起抗告，本院裁定如下：
    主      文
原裁定廢棄。
相對人於原法院之聲請駁回。
聲請及抗告費用由相對人負擔。
    理      由
一、原裁定意旨：「經本院調閱九十二年度裁全字第三一五八號
    （含九十二年度執全字第一二一三號）假扣押事件及九十四
    年度繼更一字第一號拋棄繼承事件卷宗，查核屬實，聲請人
    （本件相對人）所請，並無不合，應予准許。」等語。
二、抗告意旨略以：「(一)相對人甲○○遲至民國（下同）九十四
    年三月二十一日始向臺灣士林地方法院聲請拋棄繼承，則當
    然於法不合。(二)臺灣士林地方法院民事執行處九十二年度裁
    全字第三一五八號（含九十二年度執全字第一二一三號）假
    扣押事件曾發函通知相對人及抗告人於九十五年二月十四日
    下午三時四十分到院訊問，詎料僅抗告人到場，前開疑點根
    本無從對質以判斷應證事實的真偽。然原審竟稱「、、查核
    屬實，聲請人所請，並無不合，應予准許」似有未盡非訟事
    件法第十六條規定之責。」等語。
三、按「假扣押之原因消滅、債權人受本案敗訴判決確定或其他
    命假扣押之情事變更者，債務人得聲請撤銷假扣押裁定。」
    民事訴訟法第五三○條定有明文。經查原裁定雖以相對人已
    拋棄繼承為由，認本件命假扣押之情事已有變更，固非無見
    ，惟按本件撤銷假扣押，性質為非訟事件，對於拋棄繼承是
    否合法有效？相對人何時始知悉繼承情事？何時拋棄繼承等
    實體事項，法院當不得加以實體調查審查。經查相對人主張
    已合法拋棄繼承，原法院曾發函通知相對人及抗告人於九十
    五年二月十四日下午三時四十分到院訊問，詎料僅抗告人到
    場，抗告人並對之有所爭執（原法院假扣押執行卷第八二頁
    以下）且按繼承人得拋棄其繼承權。前項拋棄，應於知悉其
    得繼承之時起二個月內以書面向法院為之。並以書面通知因
    其拋棄而應為繼承之人。但不能通知者，不在此限」。民法
    第一千一百七十四條定有明文。依卷附九十二年七月三日臺
    灣士林地方法院家事法庭函文內容可知，相對人甲○○並未
    於得繼承之時起二個月內以書面向法院拋棄或限定繼承，且
    繼承事實發生於九十二年間，於其他數位有繼承權之人拋棄
    繼承生效之下，該等拋棄繼承者必須依書面之法定方式向全
    體繼承人通知（當然包括相對人甲○○在內），則相對人甲
    ○○依理應有收到原法院之書面通知。又抗告人於九十二年
    九月十八日向臺灣士林地方法院民事執行處聲請假扣押強制
    執行相對人甲○○之固有財產時，臺灣士林地方法院民事執
    行處依規應將查封登記一事以函副知予相對人甲○○（原法
    院假扣押執行卷第四十頁）。足見相對人似應於九十二年間
    即已知悉繼承情事，是以相對人甲○○遲至九十四年三月二
    十一日始向臺灣士林地方法院聲請拋棄繼承，自形式上審查
    ，其合法性非無疑義。則依非訟事件之法理，即應認事涉實
    體爭執，應由兩造另循訴訟程序尋求救濟，非訟法院不宜逕
    行介入。然原法院竟對之加以審查認定，並遽以准許相對人
    之聲請，於法即有未洽。抗告人執此提起抗告，求為廢棄原
    裁定，為有理由，爰由本院將原裁定廢棄。又相對人以拋棄
    繼承之實體事項為情事變更之理由，聲請撤銷假扣押，抗告
    人對之又有爭執，非訟法院復不能調查審認，相對人之聲請
    即屬無理由，本院自得自為裁定，依法駁回相對人於原審之
    聲請。
四、據上論結，本件抗告為有理由，爰裁定如主文。
中    華    民    國    95    年    5    月    5    日
                  民事第三庭審判長法  官    林敬修
                                  法  官    張靜女
                                  法  官    藍文祥
正本係照原本作成。
本裁定除以適用法規顯有錯誤為理由，並經本院許可外，不得再
抗告。如提起再抗告，應於收受後10日內委任律師為訴訟代理人
向本院提出再抗告狀。並繳納再抗告費新台幣一千元。
中    華    民    國    95    年    5     月    8     日
                                  書記官    顧倪淑貞


司法院資訊處製作；財團法人民間司法改革基金會備份。
